臺灣高等法院交通事件裁定　　　　　　100年度交抗字第505號
抗　告　人
即受處分人　黃瑞麗
上列抗告人因違反道路交通管理處罰條例案件，不服臺灣新竹地
方法院，中華民國100 年3 月31日所為裁定（100 年度交聲字第
8 號），提起抗告，本院裁定如下：
    主  文
抗告駁回。
    理  由
一、原裁定意旨略以：異議人即受處分人黃瑞麗所有之車號533-
    DKB 號重型機車，於民國99年10月12日20時26分許，行經苗
    栗縣竹南鎮台61線（西濱公路）91公里（側車道與博愛街口
    ）處時，因有不遵守道路交通標線指示（紅燈超越停止線）
    之違規行為，經原舉發機關苗栗縣政府警察局交通警察隊執
    勤員警照相採證後，掣發苗縣警交字第F00000000 號舉發違
    反道路交通管理事件通知單（下稱舉發通知單）逕行舉發。
    原處分機關交通部公路總局新竹區監理所經函請原舉發機關
    查明無訛，依道路交通管理處罰條例第60條第2 項第3 款及
    違反道路交通管理事件統一裁罰基準及處理細則第43、44、
    67條等規定，裁處異議人罰鍰新臺幣（下同）900 元。異議
    人於法定期間聲明異議，雖以警方舉發照片中的騎士是男性
    ，而異議人為女性，兩者不同；舉發時間異議人在麻將桌上
    ，不可能會出現在苗栗縣竹南鎮地區，照片中車號不清，無
    法辨識是何種車型云云。惟查，車號533-DKB 號三陽牌黑色
    125CC 重型機車為異議人所有，有車籍資料在卷可稽（原審
    卷第15頁）。又車號533-DKB 號重型機車於前揭時地，行經
    有燈光號誌之交岔路口時，於紅燈亮起後未停止於停止線後
    方，而往前行駛超越停止線後始停止之事實，亦有苗栗縣警
    察局100 年1 月25日苗警交字第1000004085號函及彩色違規
    採證照片2 張在卷可稽（原審卷第19、22頁），堪認車號53
    3-DKB 號機車駕駛人確有於上開時地違規事實明確。又異議
    人雖辯稱其並非駕駛人，惟並未依道路交通管理處罰條例第
    85 條 第1 項規定，於應到案日期前，向原處分機關表明該
    應歸責人，原處分機關以異議人為處罰對象，並無違誤，異
    議人聲明異議為無理由等語。
二、抗告意旨略以：車號533-DKB 號三陽牌黑色機車雖為抗告人
    所使用之機車車號，惟99年10月12日20時許，抗告人並未騎
    乘該車至舉發地點竹南鎮61線，亦無將該機車借予他人使用
    ，且警方舉發照片駕駛人為男性，與抗告人為女性者亦有不
    同，本案是否為AB車或盜用他人車牌或是贓車等語。
三、經查：
  (一)車號533-DKB 號三陽廠牌黑色125CC 重型機車為抗告人所有
    ；又車號533-DKB 號重型機車於前揭時間，行經上開有燈光
    號誌之交岔路口時，於紅燈亮起後未停止於停止線後方，而
    往前行駛超越停止線後始停止等情，有車號查詢重型機車車
    籍資料、載明違規車輛之廠牌、顏色、型號及車牌號碼與抗
    告人所有之重型機車相符之苗栗縣政府警察局100 年1 月25
    日苗警交字第1000 004085 號函及彩色違規採證照片2張 在
    卷可稽（原審卷第15、19、22頁），堪認屬實。
  (二)按停止線，用以指示行駛車輛停止之界限，車輛停止時，其
    前懸部分不得伸越該線；車輛面對圓形紅燈表示禁止通行，
    不得超越停止線或進入路口，道路交通標誌標線號誌設置規
    則第170 條第1 項前段、第206 條第5 款第1 目分別定有明
    文。次按駕駛人駕駛汽車（依道路交通管理處罰條例第3 條
    第8 款規定，汽車包括機器腳踏車即機車），應遵守道路交
    通標誌、標線、號誌之指示，道路交通安全規則第90條前段
    亦有明文；又汽車駕駛人，駕駛汽車不遵守道路交通標誌、
    標線、號誌之指示者，而本章各條無處罰之規定者，處900
    元以上1,800 元以下罰鍰，道路交通管理處罰條例第60條第
    2 項第3 款亦有明定。車號533-DKB 號機車駕駛人於前揭時
    地違規超越停止線，違反道路交通安全規則第90條前段，應
    依道路交通管理處罰條例第60條第2 項第3 款處罰。
  (三)抗告人雖仍執陳詞，以其並非該機車駕駛人，且機車並未借
    予他人使用，恐係AB車或遭盜用車牌或贓車云云。然查，依
    卷存證據並不能證明533-DKB 號機車為AB車或車牌有遭盜用
    甚或贓車，抗告人亦不能提出相關事證以供本院調查，空言
    臆測，不足採信。又警方前揭採證照片，依違規駕駛人之外
    觀形體、穿著，雖可疑為男性，惟尚無法僅依照片即據以確
    定，縱認該駕駛人為男性，惟此僅可證明抗告人並非該駕駛
    人，非當然即得解免抗告人責任。依道路交通管理處罰條例
    第85條第1 項規定：「本條例之處罰，受舉發違反道路交通
    管理事件之受處罰人，認為受舉發之違規行為應歸責他人者
    ，應於舉發違反道路交通管理事件通知單應到案日期前，檢
    附相關證據及應歸責人相關證明文件，向處罰機關告知應歸
    責人，處罰機關應即另行通知應歸責人到案依法處理。逾期
    未依規定辦理者，仍依本條例各該違反條款規定處罰」，其
    立法意旨，無非在將行政處罰歸於實際應負責任之人，以符
    公平正義，並使實際應負責之人能知所警惕避免再犯，且受
    處分人對於實際駕駛者為何人多知之甚詳，相關證據及證
    明文件亦均在受處分人掌握之中，具有資訊上之優勢，若容
    許受處分人僅泛稱係他人駕駛而不提供足資識別之身分，又
    或稱為某某人所為但不提出證據，則處罰機關勢需耗費大量
    時間勞力調查，仍恐一無所獲，此種責任之分配並非合理。
    又倘若僅課與受處分人檢附相關證據及足資辨識、通知應歸
    責人之證明文件，而容任其於任何時間均得提出，亦將使究
    竟何人應負最終行政罰責任之法律關係長期懸而未決，並使
    逕行舉發案件有罹於同條例第90條時效之可能，且亦與前揭
    規定中「應於到案日期前提出」期限之限制形同具文，此應
    非立法之本意，是故立法者課與受處分人在期限前提出證明
    之義務，違反者，仍依本條例各該違反條款規定「處罰」，
    使車輛所有人負最終處罰責任。抗告人縱未於舉發時地騎乘
    上開機車，惟抗告人為533-DKB 號機車所有人，其對於何人
    於舉發時地使用該機車，自知之甚詳，然其並未於舉發通知
    單所載應到案日期，向原處罰機關告知應歸責人，則原處罰
    機關依上開法律規定，以抗告人為處罰對象，與法並無不合
    ，原裁定據此駁回抗告人之異議，洵無違背。抗告意旨仍執
    陳詞指摘原裁定不當，為無理由，應予駁回。
四、據上論結，應依道路交通事件處理辦法第25條，刑事訴訟法
    第412 條，裁定如主文。
中    華    民    國  100     年    4     月    25    日
                  刑事第八庭  審判長法  官  張傳栗
                                    法  官  劉嶽承
                                    法  官  黃斯偉
以上正本證明與原本無異。
不得再抗告。
                                    書記官  王宜玲
中    華    民    國   100    年    4     月    28    日